【裁判字號】    89,上訴,122
【裁判日期】    890322
【裁判案由】    準強盜
【裁判全文】
臺灣高等法院高雄分院刑事判決          八十九年度上訴字第一二二號
    上訴人
    即被告  甲○○
    選任辯護人  尤挹華
右上訴人因準強盜案件，不服臺灣高雄地方法院八十八年度訴字第一八九五號中華民
國八十八年十二月十日第一審判決（起訴案號：臺灣高雄地方法院檢察署八十八年度
偵字第一六七九三號），提起上訴，本院判決如左：
      主      文
原判決撤銷。
甲○○踰越安全設備，隱匿住宅於夜間竊盜，因脫免逮捕，而當場施以強暴，處有期
徒刑貳年陸月。
      事      實
一、甲○○為乙○○僱用之員工，緣乙○○於民國（下同）八十八年七月三日下午四
    時三十分許，請甲○○至其高雄市○○區○○路三０七號三樓之一住處裝設音響
    ，於同日下午七時四十五分許裝設完畢。甲○○意圖為自己不法之所有，於離去
    後不久，趁乙○○不注意之際，由二樓安全逃生梯窗戶爬到甲○○所有三樓之陽
    台窗戶，再爬過該三樓陽台窗戶，踰越安全設備，隱匿於甲○○住乇之陽台內伺
    機進屋行竊，並於同日夜間八時十五分許進入乙○○之房間內，見桌上有現金新
    臺幣（下同）一萬一千七百元，行竊得手後，適乙○○進入房間內見狀發現即將
    甲○○竊得之現金搶回，並責罵甲○○欲將甲○○扭送警察局法辦，甲○○竟為
    脫免逮捕而當場毆打乙○○之頭部、胸部並腳踢其腹部，致乙○○受有後顱頂、
    右前額及右前胸挫傷、瘀腫之傷害（傷害部分已於偵查中撤回告訴），乙○○因
    害怕始讓甲○○離去。
二、案經高雄市政府警察局左營分局移送臺灣高雄地方法院檢察署檢察官偵查起訴。
      理      由
一、訊據上訴人即被告甲○○固坦承右揭，竊盜及毆打被害人乙○○之事實，惟否認
    係為脫免逮捕而毆打被害人，實係被害人打伊一個耳光，因憤怒才出手還擊，且
    伊打完被害人之後，係往廚房方向去穿拖鞋，並非要去拿刀脅迫被害人，因廚房
    之外是一個陽台，並無對外通路，被告苟有脫逃之意思，不致自陷絕路往廚房移
    動云云。惟查，被告右揭竊盜及毆打被害人之事實，業據被告自白外，並經被害
    人指證綦詳，復有被害人驗傷診斷書一紙附卷可憑。被告於偵查中供稱：因被發
    現後被害人說要報警才打她（見偵卷第三頁反面），於原審供稱：「是我求她原
    諒我，她拉住我衣服不讓我走，那時我想逃，但她拉住我衣服，她並打我一個耳
    光，我才打她。之後我未再打她」（見原審卷第十五頁正面）；被害人乙○○於
    本院訊問時指稱：「：：：約半小時後我看到他拿我的錢，我很生氣看到他拿錢
    拿在手上，我就強拉他衣襟並摑他的臉，他於是跪下來要我原諒他，但我不願意
    原諒仍拉住他的衣襟，在我拉他去對講機報案時候他就槌我，我仍不原諒他，於
    是他就衝到廚房去，我害怕就往外跑，其他的事我就不知道。錢在我看到他拿在
    手上時就搶回來」（見八十九年二月二十五日訊問筆錄），於原審另陳稱被告毆
    打伊之後，準備拉伊入廚房，因廚房有菜刀，我害怕他拿刀，才放他走，他即奪
    門而逃等情（見原審卷第十四頁反面、第十五頁正面）。足見被告係因被害人要
    報警，為脫免逮捕而毆打被害人（當時贓物已由被害人從被告手中搶回），至被
    害人家往廚房並無對外通路，但被告當時仍為被害人拉住，被告往廚房方向移動
    ，雖無證據證明被告係要取刀施暴脫逃，仍意在掙脫，此由被害人一放手，被告
    即奪門而逃更可得而明。又被告係於被害人發覺竊盜後，搶回贓物並拉住被告時
    ，被告為脫逃而毆打被害人，自屬當施強暴。又被告爬窗潛入被害人住處竊盜
    之時間，前後供述雖稍有出入，但以警訊之時記憶鮮明，為可採。被告所辯不足
    採信，其犯行堪以認定。
二、按窗戶為防閒之用，自屬安全設備之一種，被告踰越窗戶，於夜間隱匿於被害人
    住處陽台（為住宅之一部分），進而伺機行竊，係屬刑法第三百二十一條第一項
    第一款第二款之踰越安全設備，隱匿住宅於夜間竊盜。又按刑法第三百二十九條
    之以強盜罪，即以強盜罪相當條文處罰之意，並非專以第三百二十八條第一項之
    強盜罪。故依第三百三十條所謂犯強盜罪，不僅指自始犯強盜罪而言，即依第三
    百二十九條以強盜論者，亦包括之，如此項強盜有第三百二十一條第一項各款情
    形之一，自應依第三百三十條論處（最高法院二十五年上字第六六二六號判例參
    照），核被告所為，其踰越安全設備，隱匿住宅於夜間竊盜，因脫免逮捕，當
    施強暴之行為，係犯刑法第三百二十九條之罪，而有同法第第三百二十一條第一
    項第一款第二款之情形，應依同法第三百三十條之加重強盜罪論處。公訴人認被
    告係犯刑法第三百二十九條之罪，尚有未洽，惟起訴之基本犯罪事實相同，起訴
    法條應予變更。又，被告前此尚無犯罪前科，原為被害人之員工，因一時貪念而
    罹重典，於竊盜後急於脫逃始予手腳毆打被害人，所實施之手段尚非嚴重，且已
    與被害人和解，被害人亦表明不願深究，請給予自新機會（見原審卷第十六頁正
    面、第十八頁和解書），情輕法重，其犯罪情狀尚非全然無可憫恕，本院認處以
    法定最低本刑五年仍嫌過重，爰如原審依刑法第五十九條規定減輕其刑。
三、原審變更檢察官起訴法條（刑法第三百二十九條），並適用刑法第五十九條減刑
    論處被告強盜罪刑，固非無見。惟查，原判決未認定被告踰越安全設備竊盜部分
    之事實，被告上訴意旨否認有脫免逮捕施強暴之行為，而指摘原判決不當，雖不
    足取，但原判決既有可議，仍無可維持，自應將之撤銷改判。爰審酌被告素行，
    犯罪手法，所生之危害，及其犯罪後之態度等一切情狀，仍量處原審所處有期徒
    刑二年六月。
據上論斷，應依刑事訴訟法第三百六十九條第一項前段、第三百六十四條、第二百九
十九條第一項前段、第三百條，刑法第三百二十九條、第三百三十條第一項、第五十
九條，判決如主文。
本案經檢察官郭振昌到庭執行職務。
中    華    民    國        八十九      年      三      月    二十二    日
                              臺灣高等法院高雄分院刑事第二庭
                                  審判長法官  曾永宗
                                        法官  曾玉英
                                        法官  邱永貴
右正本證明與原本無異。
如不服本判決，應於判決送達後十日內向本院提出上訴狀，其未述理由者並應於提
出上訴狀後十日內向本院補提理由書（應附繕本)。
                                      書記官  鄭靜芳
中    華    民    國        八十九      年      三      月    二十四    日
附錄：本判決論罪科刑法條：
刑法第三百二十九條
竊盜或搶奪，因防護贓物、脫免逮捕或湮滅罪證而當場施以強暴脅迫者，以強盜論。
刑法第三百三十條第一項
犯強盜罪而有第三百二十一條第一項各款情形之一者，處五年以上十二年以下有期徒
刑。
                                                                      Ｈ


司法院資訊處製作；財團法人民間司法改革基金會備份。
